臺灣桃園地方法院交通事件裁定　　　　100年度交聲字第661號
原處分機關　交通部公路總局新竹區監理所桃園監理站
異　議　人
即受處分人　陳文虎
上列異議人即受處分人因違反道路交通管理處罰條例案件，對於
交通部公路總局新竹區監理所桃園監理站100 年8 月26日所為之
處分（原處分案號：桃監裁字第裁52-DP0000000號），聲明異議
，本院裁定如下：
    主  文
原處分撤銷。
陳文虎不罰。
    理  由
一、原處分意旨略以：異議人即受處分人陳文虎於民國99年11月
    10日凌晨零時5 分許，駕駛車牌號碼4356-HH 號租賃小客車
    行經桃園縣大溪鎮○○路○ 段72號前時，不慎輾壓酒後騎乘
    FXE-096 號普通重型機車倒地之陳俊龍，致陳俊龍受有右側
    股骨幹骨折、右側脛骨腓骨骨折、臉部多處擦傷鈍傷、左腳
    跟撕裂傷等傷害。異議人肇事致人受傷後，未下車察看，亦
    未施以救護及報警，反駕車逃逸逕行離去，為桃園縣政府警
    察局員警以異議人有「汽車駕駛人駕駛汽車肇事致人受傷而
    逃逸者」之違規事由，填製桃警局交字第DP0000000 號舉發
    違反道路交通管理事件通知單舉發。嗣經原處分機關於100
    年8 月26日以桃監裁字第裁52-DP0000000號違反道路交通管
    理事件裁決書裁處罰鍰新臺幣（下同）9,000 元，並吊銷駕
    駛駕照，1 年內不得考領等語。
二、異議意旨略以：異議人於99年11月10日凌晨駕駛4356-HH 小
    客車，行經大溪鎮○○路○ 段72號前，因陳俊龍不勝酒力自
    行倒地，異議人行經該處，後方又有另一輛車子，皆未察覺
    有輾到任何東西，且此案業經臺灣桃園地方法院檢察署檢察
    官不起訴處分確定，異議人並無違法及違規等語。
三、按犯罪事實應依證據認定之，無證據不得認定犯罪事實，刑
    事訴訟法第154 條第2 項定有明文。又按法院受理有關交通
    事件，準用刑事訴訟法之規定，復為道路交通管理處罰條例
    第89條前段所明定。再按認定犯罪事實所憑之證據，雖不以
    直接證據為限，間接證據亦包括在內，然而無論直接或間接
    證據，其為訴訟上之證明，須於通常一般之人均不致有所懷
    疑，而得確信其為真實之程度者，始得據為有罪之認定，倘
    其證明尚未達到此一程度，而有合理之懷疑存在時，事實審
    法院復已就其心證上理由予以闡述，敘明其如何無從為有罪
    之確信，因而為無罪之判決，尚不得任意指為違法（最高法
    院76年台上字第4986號判例意旨參照）。易言之，法院於審
    理行為人違反道路交通管理處罰條例案件，當踐行完畢調查
    證據之程序，為事實認定時，如就原處分機關所認定之行為
    人違規事實仍有合理懷疑，無法確信行為人所為確係該當於
    道路交通管理處罰條例各該處罰條文之構成要件事實時，即
    應依訴訟上之待證事實「有疑唯利被告」之證據法則，為對
    受處分人有利之認定。
四、經查：
  (一)異議人對其於上揭時、地駕駛車牌號碼4356-HH 號小客車行
    經事發地點，陳俊龍因酒後騎乘FXE-096 號普通重型機車，
    不勝酒力而人車自行倒地，致遭路過車輛碾壓而受有右側股
    骨幹骨折、右側脛骨腓骨骨折、臉部多處擦傷鈍傷、左腳跟
    撕裂傷等傷害一節，業經本院依職權調取臺灣桃園地方法院
    檢察署100 年度偵字第593 號全卷核閱屬實，並有道路交通
    事故現場圖、調查報告表（一）（二）、酒精測定紀錄表、
    診斷證明書、舉發違規通知單、交通事故現場暨車輛照片28
    張、被害人陳俊龍、異議人陳文虎、證人陳妙姿之警詢、偵
    訊調查筆錄附卷可參，此部分事實應堪認定。然本件爭點應
    為異議人於上揭時、地，究有無駕駛前開車輛輾壓陳俊龍。
  (二)證人即現場目擊者附近檳榔攤老闆娘陳妙姿於本院調查時結
    證稱：那天伊聽到碰的一聲，從檳榔攤跑出來看，事發地點
    距離伊檳榔攤大概有50公尺左右，伊只有看到很模糊的東西
    ，伊猜是出車禍，但是又看不到車，所以推測應該有人跌倒
    。有車子從伊檳榔攤前面過去，總共有2 台車子，伊不敢確
    認那2 台車子有無輾過被害人，因為距離太遠。事發地點是
    國小門前，暗暗的，依照一般人的眼力是沒有辦法分辨那裡
    有沒有塑膠桿，當然更不可看到一台車跟人倒在那等語（見
    本院卷第23頁反面至第24頁），與其在本件刑案部分於檢察
    官偵訊時證稱當時所見之情形大致相符，應堪採信。則本件
    事發當時，確有2 台車先後經過事發地點，即堪認定。而異
    議人所駕車號4356-HH 自小客車並無遺留陳俊龍血跡或生理
    組，亦有該車照片（見100 年度偵字第593 號第37至38頁）
    附卷足稽，本件交通事故經檢察官送臺灣省桃園縣車輛行車
    事故鑑定委員會鑑定，該會鑑定意見略以：肇事之第二階段
    ，證人筆錄證詞無法明確指認陳文虎租賃小客車有碾壓陳俊
    龍右腳之事實，且卷內陳租賃小客車車體亦無遺有陳俊龍血
    跡或生理組織，致陳俊龍右腳是否遭陳文虎租賃小客車碾壓
    ，或是遭不明車號之車輛碾壓之情形，本會均無由卷內資料
    釐清，致肇事實情不明，歉難鑑定，有該會100 年5 月20日
    桃縣行字第1005202022號鑑定書在卷可按（見100 年度偵字
    第593 號第66至67頁）亦同此認定。而被害人陳俊龍雖於警
    詢中陳稱：事故前伊從中壢巿下班騎乘普通重機車（FXE-09
    6 ）要回家，當伊行駛到事故現場時因為要閃避車輛，不慎
    自行人車滑倒在路中，伊倒地約1 、2 分鐘時，隨即被一部
    往八德方向的自小客車壓到右腳，並造成受傷，該自小客車
    未停車查看而迅速往前行駛逃逸，對方的車號伊不知道，只
    知道是自小客車，當時視線燈光稍昏暗等語（見100 年度偵
    字第593 號卷第2 至3 頁）。然事發時既有2 台車輛經過，
    且異議人所駕車輛復未遺有陳俊龍血跡或生理組織，則陳俊
    龍右腳是否係遭異議人所駕小客車碾壓，顯非無疑。故檢察
    官臺灣桃園地方法院檢察署檢察官就異議人本案涉犯刑法第
    185 條之4 肇事逃逸罪嫌部分，亦同此認定，並已於100 年
    5 月25日以100 年度偵字第593 號為不起訴處分確定在案，
    有上開不起訴處分書在卷可稽（見100 年度偵字第593 號第
    70至71頁）。
五、綜上所述，原處分機關所認定異議人有前開違反道路交通管
    理處罰條例之違規事實，證據難認充足，且本院亦查無其他
    積極證據足資證明異議人確有為前揭違規行為，原處分機關
    不察，逕對異議人為前開裁決，自難認為允當，本件自應依
    前開刑事訴訟法規定與最高法院判例意旨，為有利於異議人
    之認定，而以其異議為有理由，由本院將原處分撤銷，改諭
    知異議人不罰，以資適法。
據上論斷，應依道路交通管理處罰條例第87條第2 項、道路交通
事件處理辦法第19條前段，裁定如主文。
中    華    民    國  100     年    12    月     2    日
                  交通法庭      法  官  王筆毅
以上正本證明與原本無異。
如不服本裁定，應於送達後5日內，向本院提出抗告狀。
                                書記官  高  平
中    華    民    國  100     年    12     月    6    日